【裁判字號】    90,交易,150
【裁判日期】    901213
【裁判案由】    過失傷害
【裁判全文】
臺灣桃園地方法院刑事判決                          九十年度交易字第一五號
    公  訴  人  臺灣桃園地方法院檢察署檢察官
    被      告  乙○○
右列被告因過失傷害案件，經檢察官提起公訴（九十年度偵字第一七一二號），本院
判決如左：
    主  文
乙○○因過失傷害人，處有期徒刑參月，如易科罰金，以參佰元折算壹日。
    事  實
一、乙○○於民國八十九年十二月十八日十八時十五分許，駕駛車牌號碼ＬＡ─六一
    一○號自用小客貨車回其住處，沿桃園縣桃園市○○路，由中山路往文中路方向
    行駛，行經龍壽路三十號行政院衛生署桃園醫院急診室前時，本應注意汽車駕駛
    人駕駛汽車行經醫院時，應減速慢行，作隨時停車之準備，且應注意車前狀況，
    隨時採取必要之安全措施，以避免危險之發生，而依當時情況，又非不能注意，
    竟疏未注意，適丙○○（起訴書誤載為劉月青）由桃園醫院急診室門口，徒步穿
    越龍壽路至對面時，亦未注意左右來往車輛，貿然穿越，發生擦撞，致丙○○因
    而當場受傷倒地，受有頭部外傷併額面部３×２×２公分裂傷、骨盆骨折、左骨
    骨折合併休克等傷害。
二、案經丙○○訴由桃園縣警察局桃園分局報告臺灣桃園地方法院檢察署檢察官偵查
    起訴。
    理  由
一、訊據被告乙○○自承於在上開時、地，駕車擦撞告訴人丙○○等情，惟矢口否認
    有何過失傷害之犯行，辯稱：駕車並無過失，本件事故係告訴人違規穿越雙黃線
    所致云云。惟查，右揭犯罪事實，業據告訴人指述在卷，並經證人甲○○於本院
    調查時結證明確，復有道路交通調查報告表（參偵卷第十一頁）、桃園醫院診斷
    證明書（參偵卷卷第九頁）、現場照片十三張（參偵卷第十二至十五頁、二十五
    至二十六頁），可資佐證。按汽車駕駛人，駕駛汽車行經醫院，應減速慢行，作
    隨時停車之準備，且應注意車前狀況，隨時採取必要之安全措施，以避免危險之
    發生，道路交通安全規則第九十三條第一項第四款、第九十四條第三款分別定有
    明文，而衡諸當時天氣晴天，龍壽路為直路，路面乾燥，無障礙物，視距良好，
    有前開道路交通事故調查報告表可參，因此，在客觀上應無不能注意之狀況，被
告竟疏未注意，行經省立桃園醫院急診室前路段，未減速慢行，及注意車前狀況
    ，貿然前進，致發生本件車禍，其有過失甚明。本院就本件事故之發生原因送請
    臺灣省桃園縣區車輛行車事故鑑定委員會鑑定結果，亦認被告疏未注意車前狀況
    為本件事故發生原因之一，此有該委員會所出具之九十府車鑑桃字第九○○九八
    一號鑑定意見書在卷可按（參本院卷）。又告訴人確因本件車禍事故，而受有事
    實欄所載之傷害，被告之過失與告訴人之傷害間，有相當因果關係。因此，本件
    事證明確，被告犯行堪以認定。被告雖執上詞置辯，惟查：（一）按「網狀線，
    用以告示車輛駕駛人禁止在設置本標線之範圍內臨時停車，防止交通阻塞。視需
    要劃設於接近鐵路平交道或因常受交通管制或其他原因需限制不得臨時停車之地
    點。本標線為黃色。」道路交通標誌號誌設置規則第一百七十三條第一項、第二
    項前段，定有明文，是網狀線行人非不得通行。（二）又按「行人穿越道路，應
    依左列規定：一、設有行人穿越道、人行天橋或人行地下道者，必須經由行人穿
    越道、人行天橋或人行地下道穿越，不得在其三十公尺範圍內穿越道路。二、在
    禁止穿越或設有劃分島或護欄之路段，不得穿越道路。三、行人穿越道有警察指
    揮或有燈光號誌者，應依警察之指揮或號誌之指示前進。無警察指揮又無號誌指
    示者，應小心迅速通行。四、行人穿越道設有行人穿越專用號誌者，應依號誌之
    指示迅速穿越。五、在未設有行人穿越道亦非禁止穿越之路段穿越道路時，應注
    意左右無來車，始可小心迅速穿越。」修正前之道路交通安全規則第一百三十四
    條亦有明定。告訴人所穿越之前開路段，經本院履勘現場結果，桃園醫院急診室
    門口並未設有行人穿越道、人行天橋、人行地下道，龍壽路亦未設有禁止穿越之
    標誌，亦沒有劃分島、護欄、燈光號誌之設施，最近之人行天橋距離告訴人穿越
    之位置達八十七公尺左右，是告訴人於肇事路段穿越馬路，於法並無不當，被告
    辯稱告訴人不得於肇事路段穿越馬路，核屬無據。惟依前開規定，告訴人於未設
    有行人穿越亦非禁止穿越之肇事地點穿越道路，應注意左右無來車，始可小心迅
    速穿越，但肇事該處車水馬龍，事故發生時間又係在下午六時許之下班巔峰時段
    ，是告訴人未看清左右無來往車輛，貿然穿越馬路，而肇致本件事故，亦有過失
    。惟告訴人就本件事故之發生雖同有過失，但仍不影響於被告前開犯罪行為之成
    立，附此敘明。
二、核被告所為，係犯刑法第二百八十四條第一項前段之業務過失傷害罪。查被告行
    為後，刑法第四十一條將原「犯最重本刑為三年以下有期徒刑以下之刑之罪，而
    受六月以下有期徒刑或拘役之宣告，因身體、教育、職業或家庭之關係，執行顯
    有困難者，得以一元以上三元以下折算一日，易科罰金」之規定，於九十年一月
    四日修正為刑法第四十一條第一項前段，修正後之新規定為「犯最重本刑為五年
    以下有期徒刑以下之刑之罪，而受六月以下有期徒刑或拘役之宣告，因身體、教
    育、職業、家庭之關係或其他正當事由，執行顯有困難者，得以一元以上三元以
    下折算一日，易科罰金」，上開修正後之新規定已於九十年一月十日經總統公布
    ，而於同年一月十二日生效施行，是被告行為後法律已有變更，應依刑法第二條
    第一項前段之規定，適用裁判時即修正後之刑法第四十一條第一項前段之規定，
    併予敘明。爰審酌本件車禍發生至今年餘，被告迄未賠償告訴人損害，犯後態度
    不佳，及被害人亦同有過失等一切情狀，量處如主文所示之刑，並諭知易科罰金
    之折算標準。
據上論斷，應依刑事訴訟法第二百九十九條第一項前段，刑法第二條第一項前段、第
二百八十四條第一項前段、修正後第四十一條第一項前段，罰金罰鍰提高標準條例第
一條前段、第二條，判決如主文。
本案經檢察官廖先志到庭執行職務。
中      華      民      國    九十      年     十二     月     十三     日
                                臺灣桃園地方法院交通法庭
                                    審判長法  官  王  兆  飛
                                          法  官  王  美  玲
                                          法  官  李  桂  英
右正本證明與原本無異。
如不服本判決，應於判決送達後十日內，向本院提出上訴狀。
                                          書記官  梁  麗  雲
中      華      民      國    九十      年     十二     月     十三     日
附論罪科刑依據之法條：
刑法第二百八十四條第一項
因過失傷害人者，處六月以下有期徒刑、拘役或五百元以下罰金。致重傷者，處一年
以下有期徒刑、拘役或五百元下罰金。


司法院資訊處製作；財團法人民間司法改革基金會備份。
